臺灣高等法院刑事裁定
111年度聲字第1845號
聲  請  人  
即  被  告  李至倫



上列聲請人即被告因違反毒品危害防制條例案件（本院110年度
上訴字第3240號），聲請發還扣押物，本院裁定如下：
    主  文
聲請駁回。
    理  由
一、聲請意旨略以：
　㈠本案毒品危害防制條例案件因警察故意栽贓，懼怕身分洩露
    ，故由聲請人即被告李至倫（下稱聲請人）聲請發還查扣之
    「iPhone手機銀色」、「iPhone手機黑色」、「iPhone手機
    白色」各1支（即新北市政府警察局永和分局扣押物品目錄
    表編號第19至21，下合稱本案手機）。
　㈡本案手機並非搜索票所記載得扣押之電磁紀錄，且警方於扣
    押後，未於3日內回報檢察官及法院，為免遭警方私下不法
    使用本案手機，爰依刑事訴訟法第142條規定，請求發還扣
    押物云云。
二、按可為證據或得沒收之物，得扣押之，刑事訴訟法第133條
    第1項定有明文。又扣押物若無留存之必要者，不待案件終
    結，應以法院之裁定或檢察官命令發還之；其係贓物而無第
    三人主張權利者，應發還被害人；扣押物未經諭知沒收者，
    應即發還。但上訴期間內或上訴中遇有必要情形，得繼續扣
    押之，同法第142條第1項、第317條亦分別定有明文。所謂
    扣押物無留存之必要者，乃指非得沒收或追徵之物，且又無
    留作證據之必要者，始得依上開規定發還。至有無繼續扣押
    必要，應由事實審法院依案件發展、事實調查，予以審酌（
    最高法院109年度台抗字第2021號裁定意旨參照）。
三、經查：
  ㈠聲請人及同案被告向光華因違反毒品危害防制條例等案件，
    前經臺灣臺北地方法院（下稱臺北地院）以108年度訴字第8
    79號判決（下稱原審判決）判處罪刑，聲請人及向光華均提
    起上訴，現由本院以110年度上訴字第3240號案件審理中，
    而扣案之本案手機，係新北市政府警察局永和分局於民國10
    7年12月10日，持臺北地院核發之搜索票前往臺北市○○區○○
    街0段00號9樓之11房屋（下稱漢口街房屋）執行搜索而予以
    扣押等情，有臺北地院107年聲搜字第1406號搜索票、新北
    市政府警察局永和分局107年12月10日搜索扣押筆錄、扣押
    物品目錄表在卷可稽（見聲搜卷第100至104頁）。上開證據
    與聲請人、向光華被訴違反毒品危害防制條例等罪嫌之關聯
    性如何，是否屬犯罪所得或供犯罪所用之物，事關是否應予
    宣告沒收，均尚待釐清確認，縱本案手機未經原審判決諭知
    宣告沒收，非無可能於本院後續審理時援為犯罪證據；又衡
    酌手機之易流通性，極易移轉他人或處分，為日後審理需要
    及保全將來執行，應認有繼續扣押必要，尚難先行裁定發還
    ，應俟全案確定後，由執行檢察官依法處理為宜。
　㈡至聲請意旨所指摘搜索過程瑕疵乙節。查本件員警於執行搜
    索前，已依法定程序向臺北地院聲請搜索票，依該搜索票之
    記載：案由為「毒品危害防制條例」，搜索票有效期間為「
    107年12月10日下午6時起至同年12月14日24時止」，受搜索
    人為「向光華、李至倫」，應扣押物為「涉嫌毒品危害防制
    條例案相關證物」，搜索範圍為「漢口街房屋及向光華、李
    至倫」等情，有前開搜索票可證（見聲搜卷第100至109頁）
    ，可認本案員警確係持搜索票執行搜索；且當日查獲之第二
    級毒品數量，純質淨重逾20公克以上，是關於本案搜索扣押
    取得之證物及其衍生證物之證據能力，仍應權衡基本人權之
    保障及公共利益之維護以為認定。從而，聲請人所執前詞，
    尚乏所據。
　㈢綜上，聲請人向本院聲請發還前開扣押物，尚難准許，應予
    駁回。　　
據上論斷，依刑事訴訟法第220條，裁定如主文。　　　　　
中　　華　　民　　國　　111 　年　　7 　　月　　5 　　日
                  刑事第二十一庭審判長法　官  林怡秀
                                      法　官  蔡羽玄
                                      法　官  胡宜如
以上正本證明與原本無異。
如不服本裁定，應於收受送達後五日內向本院提出抗告狀。
                                      書記官  黃芝凌
中　　華　　民　　國　　111 　年　　7 　　月　　5 　　日